【裁判字號】    98,上易,1061
【裁判日期】    990309
【裁判案由】    給付貨款
【裁判全文】
臺灣高等法院民事判決                98年度上易字第1061號
上  訴  人  庭佳實業有限公司
法定代理人  乙○○
訴訟代理人  李文欽律師
被上訴人    惠暘企業有限公司
法定代理人  甲○○
訴訟代理人  陳秀卿律師
            林世芬律師
上列當事人間給付貨款事件，上訴人對於中華民國98年10月6日
臺灣臺北地方法院98年度訴字第369號第一審判決提起上訴，本
院於99年2月23日言詞辯論終結，判決如下：
    主  文
上訴駁回。
第二審訴訟費用由上訴人負擔。
    事實及理由
壹、本訴部分：
一、上訴人聲明：（一）原判決廢棄。（二）被上訴人在第一審
    之訴及假執行之聲請均駁回。
    被上訴人聲明：如主文所示。
二、被上訴人起訴主張：上訴人於民國（下同）97年4月間先後
    向伊購買環保餐具組4萬2,000組、5,400組，每組單價新台
    幣（下同）25.5元（含稅，下同），價金分別為107萬1,000
    元、13萬7,700元，應給付伊買賣價金共計120萬8,700元。
    伊依上訴人之指示，業於97年6月19日交付4萬4,600組，97
    年6月23日交付2,800組，並經上訴人之客戶歌林股份有限公
    司（下稱歌林公司）驗收無誤。上訴人曾於97年8月19日交
    付伊面額188萬1,000元之客票，用以支付上訴人日前另向伊
    購買保鮮盒之貨款136萬8,091元、折疊筷貨款1萬6,800元及
    本件環保餐具組之貨款49萬6,109元，核算後上訴人尚積欠
    伊本件環保餐具組貨款71萬2,591元，然經伊多次催索，上
    訴人迄未給付。爰依買賣關係，求為命上訴人給付71萬2,59
    1元，及自原法院支付命令送達翌日起至清償日止，按年息5
    ％計付利息之判決。
    上訴人則以：依兩造所訂買賣合約書第6條約定，本件買賣
    契約之付款方式附有條件，即被上訴人全數交貨完成並經伊
    之客戶驗收合格付款後，伊方有開立即期支票支付貨款予被
    上訴人之義務。伊將系爭貨物出售予歌林公司，歌林公司雖
    曾交付支票予伊，惟該支票因遭檢察官扣押而無法提示兌現
    。歌林公司既尚未付款，伊應給付被上訴人貨款之條件尚未
    成就，伊無給付義務云云，資為抗辯。
三、兩造不爭執之事實：
（一）兩造於97年4月9日簽立買賣合約書，由上訴人向被上訴人
      購買環保餐具組4萬2,000組，每組單價25.5元，買賣價金
      107萬1,000元；嗣上訴人再追加購買5,400組，每組單價
      亦為25.5元，價金為13萬7,700元，總計上訴人向被上訴
      人購買環保餐具組4萬7,400組，應給付之買賣價金為120
      萬8,700元。
（二）被上訴人於97年6月19日交付環保餐具組4萬4,600組，97
      年6月23日交付2,800組，經上訴人之客戶歌林公司驗收受
      領完畢。
（三）上訴人於97年8月19日交付被上訴人面額188萬1,000元之
      客票1張，經被上訴人提示兌現；該金額經扣除上訴人另
      向被上訴人購買保鮮盒之貨款136萬8,091元、折疊筷之貨
      款1萬6,800元之貨款外，剩餘金額49萬6,109元。
（四）證據：上訴人公司97年8月19日函、買賣合約書、交貨簽
      收單、統一發票、出貨單（見原審促字卷4-8頁，訴字卷
      15、38-40、74-75、92頁）
四、被上訴人本於買賣關係請求上訴人給付貨款71萬2,591元有
    無理由，論述如下：
（一）按稱買賣者，謂當事人約定一方移轉財產權於他方，他方
      支付價金之契約，民法第345條第1項定有明文。又依民法
      第367條規定，買受人對於出賣人，有交付約定價金及受
      領標的物之義務。
（二）經查被上訴人主張上訴人於97年4月間先後向伊購買環保
      餐具組4萬2,000組、5,400組，每組單價25.5元，買賣價
      金共計120萬8,700元；伊業依上訴人之指示，於97年6月
      19日交付環保餐具組4萬4,600組，97年6月23日交付2,800
      組，經上訴人之客戶歌林公司驗收受領之事實，為上訴人
      所自認（見本院卷17頁），堪信為真實。又被上訴人主張
      上訴人尚欠買賣價金71萬2,591元未付之事實，亦為上訴
      人所不爭執，亦堪信為真實。
（三）雖上訴人抗辯依兩造所訂買賣合約書第6條約定，本件買
      賣契約之付款方式附有條件，即被上訴人全數交貨完成並
      經伊之客戶驗收合格付款後，伊方有開立即期支票支付貨
      款予被上訴人之義務；伊將系爭貨物出售予歌林公司，歌
      林公司所交付之支票因遭檢察官扣押而無法提示兌現，歌
      林公司尚未付款，伊給付被上訴人貨款之條件尚未成就，
      無給付義務云云。惟按民法所謂條件，係當事人以將來客
      觀上不確定事實之成就或不成就，決定法律行為效力之發
      生之一種附款；茍當事人非以法律行為效力之發生繫於將
      來不確定之事實，而僅以其履行繫於不確定之事實之到來
      者，則非條件，應解釋為於其事實之到來時，為權利行使
      期限之屆至（最高法院95年度台上字第2750號判決參照）
      。經查兩造間之買賣契約，已經兩造簽訂買賣合約書而發
      生效力，上訴人因之負有交付約定價金及受領標的物之義
      務，本件買賣合約書第6條約定：「於乙方（即被上訴人
      ）全數交貨完成並經甲方（即上訴人）客戶驗收合格付款
      後，甲方開即期支票支付貨款予乙方」，應為上訴人給付
      買賣價金履行期限之約定，並非條件，上訴人抗辯上開約
      定係伊給付買賣價金之條件云云，為不足取。
（四）又查被上訴人出售環保餐具組予上訴人，上訴人將之轉售
      予歌林公司，歌林公司已簽發支票給付貨款之事實，業經
      證人胡成發即歌林公司總務處主管到場證述明確（見原審
      卷67-68頁），為上訴人所不爭執，堪信為真實。按稱支
      票者，謂發票人簽發一定之金額，委託金融業者於見票時
      ，無條件支付與受款人或執票人之票據，票據法第4條第1
      項定有明文。支票係有價證券、流通證券及無因證券，支
      票發票人簽發一定之金額，委託銀錢業者（金融機關）於
      見票時無條件支付與受款人或執票人，支票之受款人或執
      票人即得據此向銀錢業者請求付款，支票本身即為支付對
      價之工具。歌林公司於受領貨物後，既已簽發支票作為向
      上訴人買受貨物之付款工具，並經上訴人收受，則歌林公
      司已完成其對上訴人買賣價金之支付即已付款，上訴人抗
      辯歌林公司交付之支票，未經提示，依兩造所訂買賣合約
      書第6條約定，被上訴人不得請求伊給付買賣價金云云，
      為不足取。
五、綜上所述，被上訴人依買賣關係請求上訴人給付貨款71萬
    2,591元，及自原法院支付命令送達翌日即97年10月15日起
    至清償日止，按年息5％計算之利息為有理由，應予准許。
    原審為上訴人敗訴之判決，並無不合；上訴意旨指摘原判決
    不當，求予廢棄改判，為無理由。
貳、反訴部分：
一、上訴人聲明：（一）原判決廢棄。（二）被上訴人應給付上
    訴人49萬1,009元，及自97年8月19日起至清償日止，按年息
    5％計算之利息。
    被上訴人聲明：如主文所示。
二、上訴人提起反訴主張：依兩造所訂買賣合約書第6條約定：
    「於乙方（即被上訴人）全數交貨完成並經甲方（即上訴人
    ）客戶驗收合格付款後，甲方開即期支票支付貨款予乙方。
    」本件買賣契約之付款方式附有條件，即被上訴人全數交貨
    完成並經伊之客戶驗收合格付款後，伊方有開立即期支票支
    付貨款予被上訴人之義務。伊將本件貨物出售予歌林公司，
    歌林公司所交付之支票，因遭檢察官扣押無法提示兌現，非
    可歸責於伊。歌林公司尚未付款，本件伊給付貨款之條件即
    未成就，伊無給付被上訴人買賣價金之義務。伊之法定代理
    人前因恐嚇取財等案遭檢察官聲請羈押禁見，伊之業務由伊
    公司法定代理人乙○○之胞弟即訴外人黃德榮代理，因黃德
    榮不知兩造簽訂合約內容，被上訴人趁黃德榮不明事理，屢
    催貨款，黃德榮因不勝其擾始以客票支付188萬1,000元，扣
    除伊日前向被上訴人購買之保鮮盒、折疊筷貨款外，伊所支
    付之款項，尚有49萬6,109元之餘額，此部分係被上訴人多
    收取之款項，被上訴人無受領之法律上原因，應予返還。爰
    依不當得利之法律關係，求為命被上訴人給付49萬6,109 元
    ，及自97年8月19日起至清償日止，按年息5％計付利息之判
    決。
    被上訴人則以：上訴人之客戶歌林公司業已交付貨款支票予
    上訴人收執，即已付款，依兩造所訂買賣合約書第6條約定
    ，上訴人自應支付貨款予伊，至於歌林公司交付上訴人之貨
    款支票屆期究否兌現，與伊無涉。上訴人於97年8月19日通
    知伊前往該公司領取貨款，伊簽收由訴外人長榮公司所簽發
    ，原記載上訴人為受款人，然經長榮公司刪除受款人之客票
    1張，用以支付兩造另案保鮮盒、折疊筷之貨款及本件買賣
    部分貨款。伊受領本件貨款並非無法律上原因，不構成不當
    得利等語，資為抗辯。
三、經查兩造所訂買賣合約書第6條約定：「於乙方（即被上訴
    人）全數交貨完成並經甲方（即上訴人）客戶驗收合格付款
    後，甲方開即期支票支付貨款予乙方」，應為上訴人給付被
    上訴人買賣價金履行期限之約定，而非條件；及支票為支付
    證券，上訴人之客戶歌林公司於受領貨物後，既已簽發支票
    作為向上訴人買受貨物之付款工具，並經上訴人收受，歌林
    公司已完成其對上訴人買賣價金之支付即已付款，上訴人抗
    辯歌林公司交付之支票，未經提示，依本件買賣合約書第6
    條約定，被上訴人不得請求伊給付買賣價金云云，為不足取
    ，已詳如本訴部分所述；被上訴人受領上訴人交付之客票用
    以清償本件買賣貨款49萬6,109元，即非無法律上原因，上
    訴人依不當得利之法律關係，請求被上訴人返還49萬6,109
    元，應屬無據。另按上訴人既抗辯伊公司法定代理人乙○○
    之胞弟黃德榮交付被上訴人之客票面額188萬1,000元，扣除
    伊日前向被上訴人購買之保鮮盒、折疊筷貨款外，伊所支付
    之款項，尚有49萬6,109元之餘額，此部分係被上訴人多收
    取之款項云云；則黃德榮交付被上訴人之客票面額188萬
    1,000元，顯係用以清償上訴人積欠被上訴人之貨款債務，
    黃德榮所為即無無權代理可言，上訴人聲請訊問黃德榮及伊
    公司之員工姜義兆、黃麗華證明黃德榮係無權代理，即無調
    查之必要，附此說明。
四、綜上所述，被上訴人受領上訴人交付之客票用以清償本件買
    賣貨款49萬6,109元，並非無法律上原因，上訴人依不當得
    利之法律關係，請求被上訴人返還49萬6,109元，為無理由
    ，不應准許。原審為上訴人敗訴之判決，並無不合；上訴意
    旨指摘原判決不當，求予廢棄改判，為無理由。
、兩造其餘之攻擊或防禦方法及未經援用之證據，經本院斟酌
    後，認為均不足以影響本判決之結果，無逐一詳予論駁之必
    要。併此敘明。
肆、據上論結，本件上訴為無理由，依民事訴訟法第449條第1項
    、第78條，判決如主文。
中    華    民    國    99    年    3     月    9     日
                    民事第八庭
                        審判長法  官  劉勝吉
                              法  官  連正義
                              法  官  鄭威莉
正本係照原本作成。
不得上訴。
中    華    民    國    99    年    3     月    9     日
                              書記官  李垂福

司法院資訊處製作；財團法人民間司法改革基金會備份。
